【裁判字號】    89,自,40
【裁判日期】    890915
【裁判案由】    詐欺
【裁判全文】
臺灣彰化地方法院刑事判決                            八十九年度自字第四號
    自  訴  人  甲○○
    代  理  人  丙○○
    被      告  乙○○
右列被告因詐欺案件，經自訴人提起自訴，本院判決如左：
    主    文
乙○○以詐術得產財上不法之利益，處有期徒刑陸月。
    事    實
一、乙○○於民國八十三年間擔任代書職務，於八十三年七月十三日受甲○○委託，
    出售甲○○所有坐落彰化縣花壇鄉白沙坑四九七之一地號土地、應有部分二００
    ０分之四八０，約定以每坪新台幣（下同）一萬三千元出售，若乙○○以較高價
    格出售，其差額利潤歸乙○○所有，乙○○尋得買主丁○以總價金二百八十萬元
    買受，另乙○○與丁○之子庚○○、己○○立協議書，約明上開總價金二百八十
    萬元，由庚○○、己○○出資二百一十萬元，乙○○出資七十萬元，產權登記於
    丁○名下，日後分割、出售或向銀行貸款，依出資比例取得，丁○應配合申請用
    印。上開土地並於八十三年十二月三十一日移轉所有權登記為丁○所有。嗣因甲
    ○○委託乙○○另行出售他筆土地末果，而需賠付買主違約金，及扣除甲○○應
    給付乙○○借紹土地買賣、辦理手續等費用後，於結算後，乙○○尚應給付甲○
    ○六十三萬元。詎乙○○為圖得財產上不法之利益，無給付款項之意思，其於取
    得丁○之二百一十萬元，及八十四年四月二十日以該土地向彰化市第一信用合作
    社貸得一百萬元後，竟不用以清償應給付予甲○○之價金，且明知其彰化市第一
    信用合作社華山分社支票帳號00000－00號內並無足夠金額，乃以詐術先
    於八十四年五月二日簽發一紙面額六十三萬元、期日八十四年五月三十日、付款
    人彰化市第一信用合作社華山分社之支票，以資虛應，屆期因存款不足而跳票，
    乙○○為取回該支票，遂再假簽另紙同面額、付款人之期日八十四年六月十五日
    支票，以資取信自訴人，然屆期仍未兌現。嗣經甲○○一再催促，乙○○始於八
    十四年八月五日起，至八十五年八月廿一日，此期間共償還十七萬元，餘款四十
    六萬元迄今四年餘，乙○○仍拒不給付，甲○○始知受騙。
二、案經甲○○提起自訴。
    理    由
一、訊據被告乙○○坦承受託出售自訴人土地，及結算後尚需給付自訴人六十三萬元
    ，陸續已償還十七萬元，餘款四十六萬元迄今未付之事實，惟否認有詐欺情事，
    辯稱：上開坐落彰化縣花壇鄉白沙坑四九七之一地號土地，登記為丁○所有後，
    伊已找到買主，且價金較高，但因丁○不願意出售，遂無法清償予自訴人，另被
    告固向彰化市第一信用合作社貸得一百萬元，惟因投資房屋、土地，才無法給付
    予自訴人，現因景氣不佳，經濟有困難，始無法給付云云。
二、惟查，右開事實業據自訴人指訴歷歷，並有不動產買賣契約書、協議書、土地登
    記簿謄本、支票一紙及退票理由單二紙（皆影本）、存證信函等為證。又據被告
    於其彰化市第一信用合作社華山分社、支票帳號00000－00號，於八十三
    年十月至八十三年十二月期間，已有六次退票紀錄，且被告於八十四年五月一日
    與自訴人結算時，上開支票帳戶內，並無足夠金額，至八十四年六月十五日此期
    間，雖有部分存款金額，然仍不足達六十三萬元以供兌現，此有彰化市第一信用
    合作社函覆本院之支票退票紀錄、往來資料可稽，堪信被告於簽發上開二紙支票
    時，已陷於無支付能力狀態。次查，被告與丁○於八十四年四月二十日以該土地
    向彰化市第一信用合作社抵押貸得一百萬元，此一百萬元為被告取用，為被告自
    承在卷，而其當知本件價金尚有多少金額（至少大約金額）應給付自訴人，竟不
    備存以清償應給付予自訴人，卻挪供他用，顯見被告並無清償之意。又被告既與
    丁○之子立協議書，由丁○出資二百一十萬元買該土地，而據丁○之媳戊○○於
    本院證稱：渠等應出資金額早已交由被告處理，並無如被告所稱有比較好價錢之
    買主要買該土地，被告向合作社貸款部分，事後變更債務人為戊○○等語。則丁
    ○出資二百十萬元部分，既早交付予被告，亦足供給付予自訴人，此為被告所預
    見，其竟予花用殆盡，堪信其有不法意圖。雖被告於八十四年八月五日起，至八
    十五年八月廿一日，此期間共償還十七萬元，惟其自八十五年九月間起，迄今四
    年餘，餘款四十六萬元竟分文未付，顯見其無償還之意。綜上所述，本件被告於
    有能力支付予自訴人時，竟不為支付，卻以簽發存款不足支票以虛應，堪信被告
    施用詐術，圖得財產上不法之利益（圖免給付價金）甚明。被告所辯，應係諉卸
    之詞，不足採信，其犯行足以認定。
三、核被告所為，係犯刑法第三百三十九條第二項之詐欺得利罪。爰審酌被告犯罪之
    動機、目的、手段、所生之危害，所得利益及犯罪後之態度（其雖於八十九年七
    月三十一日與自訴人立和解，約明自八十九年八月三十日起，每月攤還二萬元，
    惟迄本院判決時，仍未履行）等一切情狀，量處如主文所示之刑，以示懲儆。
據上論斷，應依刑事訴訟法第三百四十三條、第二百九十九條第一項前段，刑法第三
百三十九條第二項、第一項，罰金罰鍰提高標準條例第一條前段，判決如主文。
中    華    民    國    八十九    年      九        月      十五        日
                                臺灣彰化地方法院刑事第二庭
                                    法      官  王  鏡  明
右正本證明與原本無異。
如不服本判決，應於送達後十日內向本院提出上訴狀(須附繕本)。
告訴人或被害人對於判決如有不服具備理由請求檢察官上訴者，其上訴期間之計算係
以檢察官收受判決正本之日期為準。
      法院書記官  于  淑  真
中    華    民    國    八十九    年      九        月      十九        日
刑法第三百三十九條
意圖為自己或第三人不法之所有，以詐術使人將本人或第三人之物交付者，處五年以
下有期徒刑、拘役或科或併科一千元以下罰金。
以前項方法得財產上不法之利益或使第三人得之者亦同。
前二項之未遂犯罰之。


司法院資訊處製作；財團法人民間司法改革基金會備份。
